【裁判字號】    98,上易,989
【裁判日期】    990129
【裁判案由】    詐欺
【裁判全文】
臺灣高等法院高雄分院刑事判決         98年度上易字第989號
上  訴  人  臺灣高雄地方法院檢察署檢察官
被      告  甲○○
上列上訴人因被告詐欺案件，不服臺灣高雄地方法院98年度審易
字第2418號中華民國98年11月16日第一審判決（起訴案號：臺灣
高雄地方法院檢察署98年度偵字第25055 號），提起上訴，本院
判決如下：
    主  文
原判決撤銷。
甲○○幫助犯詐欺取財罪，處有期徒刑貳月，如易科罰金，以新
臺幣壹仟元折算壹日。
    事  實
一、甲○○見報上刊登辦手機送現金廣告，經依報紙刊登電話聯
    絡及相約見面後，由某姓名年籍不詳成年女子向甲○○表示
    每一行動電話門號可以新台幣（下同）500 元收購，甲○○
    因需款花用，雖可預見倘其出賣己有之行動電話門號予他人
    使用將幫助他人用以詐欺等犯罪及規避查緝，仍基於縱使幫
    助他人詐欺犯罪亦不違背其本意之不確定犯意，於民國98年
    4 月14日在花蓮市某通訊行申請辦理南頻電信股份有限公司
    0000000000號行動電話門號，再以500 元出售予該姓名年籍
    不詳之成年女子。其後，該姓名年籍不詳之成年女子夥同姓
    名年籍不詳之成年人等人共同意圖為自己不法所有，分別於
    ：(一)98年6 月12日下午1 時許，推由某姓名年籍不詳之成年
    男子以甲○○之上開0000000000號門號撥打電話予丙○○○
    ，並自稱為檢察官及佯稱丙○○○之銀行帳戶遭他人使用作
    為人頭帳戶，隨即另有姓名年籍不詳之成年男子至丙○○○
    住處，出示「臺中地方法院地檢署監管科管收單」、「法務
    部臺中行政執行處凍結管制執行命令」、「臺灣臺中地方法
    院檢察署傳票」取信丙○○○及告知要管收丙○○○帳戶，
    使丙○○○陷於錯誤而將帳號00000000000000號郵政存簿、
    印章交與姓名年籍不詳之成年男子，該姓名年籍不詳之成年
    男子隨即於98年6 月12日下午4 時7 分許，至高雄市左營菜
    公郵局，將丙○○○帳戶內40萬元領取走。(二)98年6 月16日
    上午8 時許，推由某姓名年籍不詳之成年女子以甲○○之上
    開0000000000號門號撥打電話予乙○○，並自稱高雄市政府
    社會局人員及通知乙○○領取急難救助金，經乙○○回稱未
    申請急難救助金，該姓名年籍不詳之成年女子即向龍妹表示
    要代為轉接報案電話，再由某姓名年籍不詳之成年男子自稱
    刑事組小隊長及要求乙○○至郵局領款45萬元交付。同日下
    午3 時許，另有姓名年籍不詳之成年男子至乙○○住處，出
    示「臺中地方法院地檢署監管科管收單」、「法務部臺中行
    政執行處凍結管制執行命令」、「臺灣臺中地方法院檢察署
    傳票」取信乙○○，使乙○○陷於錯誤而將45萬元現金及帳
    號00000000000000號郵政存簿、印章交與該姓名年籍不詳之
    成年男子，該姓名年籍不詳之成年男子隨即於98年6 月17日
    ，至高雄市左營新莊仔郵局，2 次各領取乙○○帳戶內存款
    45萬元。嗣丙○○○、乙○○發覺受騙後報警處理，始循線
    查知上情。
二、案經丙○○○、乙○○訴由高雄市政府警察局左營分局移送
    臺灣高雄地方法院檢察署檢察官偵查起訴。
    理  由
一、證據能力之說明：證人即被害人丙○○○、乙○○於警詢中
    陳述固係被告以外之人於審判外之陳述，但檢察官、被告於
    言詞辯論終結前均未聲明異議，本院審酌上開言詞陳述均無
    其他證據可認有錯誤性及虛偽性之可能，是依該言詞陳述作
    成時之情況，即認為適當，依刑事訴訟法第159 條之5 第2
    項規定，自得為證據。
二、上開事實，業據證人即被害人丙○○○、乙○○於警詢中陳
    述明確，並有南頻電信股份有限公司客戶申請書、郵政存簿
    儲金提款單、中華郵政股份有限公司交易電子序時紀錄及偽
    造之「臺中地方法院地檢署監管科」、「法務部臺中行政執
    行處凍結管制執行命令」、「臺灣臺中地方法院檢察署傳票
    」文書附卷可稽（見偵查第25055 號卷第18、24－26、29頁
    、小港分局警卷第8 、14－17頁）；又被告亦坦承上情在卷
    ，核與上開證據相符，被告之自白即堪信為真正。從而，被
    告犯行，事證明確，堪以認定。
三、核被告所為，係犯刑法第30條第1 項、第339 條第1 項之幫
    助詐欺取財罪。被告幫助詐欺乙○○部分固未經起訴，但此
    部分與已起訴並論罪科刑部分為事實上一罪關係，仍為起訴
    效力所及，本院自得併予審究。被告係基於幫助之意思，參
    與構成要件以外之行為，為幫助犯，應依同法第30條第2 項
    規定減輕其刑。
四、原審據以論處被告罪刑，固非無見。惟查，被告將00000000
    00號行動電話門號出賣他人，使他人另利用詐騙乙○○財物
    ，原審未及審酌，即有未當。檢察官上訴意旨，指摘原判決
    不當，為有理由，自應由本院將原判決撤銷改判。爰審酌被
    告僅為個人私利，遽然出賣行動電話門號予他人使用而幫助
    他人犯罪，使被害人受有損害，破壞社會治安及金融秩序，
    惟念及被告並未實際參與詐欺取財犯行，亦未曾犯罪，有臺
    灣高等法院被告前案紀錄表在卷可佐等一切情狀，量處如主
    文所示之刑，並諭知易科罰金之折算標準。
據上論結，應依刑事訴訟法第369 條第1 項前段、第364 條、第
299 條第1 項前段，刑法第30條、第339 條第1 項、第41條第1
項前段、刑法施行法第1條之1，判決如主文。
本案經檢察官李門騫到庭執行職務。
中    華    民    國    99    年    1     月    29    日
                  刑事第八庭    審判長法  官  洪兆隆
                                      法  官  張盛喜
                                      法  官  郭玫利
以上正本證明與原本無異。
不得上訴。
中    華    民    國    99    年    1     月    29    日
                                      書記官  梁美姿
附錄本件判決論罪科刑法條
中華民國刑法第339 條第1 項：
意圖為自己或第三人不法之所有，以詐術使人將本人或第三人之
物交付者，處5 年以下有期徒刑、拘役或科或併科1000元以下罰
金。

司法院資訊處製作；財團法人民間司法改革基金會備份。
